臺灣臺南地方法院臺南簡易庭民事判決
110年度南簡字第1495號
原      告  林春梅
            郭冠利
            郭美惠


共      同
訴訟代理人  查名邦律師
            高亦昀律師
被      告  鐘鳴源
訴訟代理人  陳冠仁律師
            嚴孟君律師
上列當事人間請求侵權行為損害賠償事件，本院於民國110年12
月14日言詞辯論終結，判決如下：
    主      文
原告之訴及假執行之聲請均駁回。
訴訟費用由原告負擔。
    事實及理由
一、原告主張：
  (一)被告於民國110年2月15日上午13時59分駕駛車牌號碼00-0
      000號自用小貨車（下稱系爭貨車），沿臺南市東區崇善
      路由東往西方向行駛，行經該路與崇善二街交岔路口（下
      稱系爭路口）時，疏未注意車前狀況，並隨時採取必要之
      安全措施，即貿然直行通過路口，且系爭貨車剎車有機械
      故障、經檢驗未合格仍遲未修繕之情，適訴外人郭淵爽騎
      乘車牌號碼000-000號機車，沿崇善二街由北往南行駛至
      系爭路口，被告未能及時煞車，系爭貨車前車頭撞上該機
      車左側，造成郭淵爽受有顱骨骨折合併大片腦出血、頸椎
      血腫、左股骨折等傷害，經送國立成功大學醫學院附設醫
      院急救仍不治死亡。原告林春梅為郭淵爽之配偶，原告郭
      冠利、郭美惠則為郭淵爽之子、女，依民法第184條第2項
      、第192條第1項、第194條規定，各得請求被告賠償下列
      金額：
    1.原告林春梅部分：
　　　⑴殯葬費用：原告林春梅為郭淵爽支出殯葬儀式、骨灰罈
        之費用新臺幣（下同）15,000元、臺南市永康區公所納
        骨堂使用規費10,500元，合計160,500元之殯葬費用。
　　　⑵精神慰撫金：原告林春梅為郭淵爽之配偶，兩人已結為
        連理多年，感情和睦，羨煞鄰里，今竟因被告之過失，
        致使渠等天人永隔，林春梅僅能獨自熬過餘生，心中悲
        慟已非筆墨所能形容，是被告應賠償原告林春梅精神慰
        撫金100萬元。因原告3人已領得強制險理賠金200萬元
        ，上開精神慰撫金扣除林春梅已領得之強制險理賠金67
        萬元後，請求被告賠償剩餘之33萬元。
　　2.原告郭冠利、郭美惠部分：郭冠利、郭美惠為郭淵爽之子
      女，均與父親郭淵爽感情極深，現已成年並努力賺錢望能
      回報、孝順父親，惟因被告之過失，致與父親天人永隔，
      心中悲慟程度實不亞於原告林春梅，爰分別請求被告賠償
      精神慰撫金100萬元，並於扣除已領得之強制險理賠金各6
      7萬元後，分別請求精神慰撫金33萬元。
  (二)並聲明：
　　1.被告應給付原告林春梅490,500元，及自起訴狀繕本送達
      翌日起至清償日止，按週年利率百分之5計算之利息。
　　2.被告應給付原告郭冠利33萬元，及自起訴狀繕本送達翌日
      起至清償日止，按週年利率百分之5計算之利息。
　　3.被告應給付原告郭美惠33萬元，及自起訴狀繕本送達翌日
      起至清償日止，按週年利率百分之5計算之利息。
　　4.願供擔保，請准予宣告假執行。　　　　
二、被告則以：
  (一)被告於本件交通事故發生時，行向之燈光號誌為綠燈，應
      可信賴崇善二街上停等紅燈之用路人亦將同時為必要之注
      意並遵守燈光號誌停等於該路口，然訴外人郭淵爽卻貿然
      闖越紅燈，從被告右側方向突然行至系爭貨車前，依信賴
      原則，被告無法預見郭淵爽會闖越紅燈違規進入系爭路口
      ，亦無充分反應時間踩煞車及時停煞或閃避等安全措施以
      避免本件交通事故之發生，被告應有信賴原則之適用得免
      負過失責任。原告郭冠利前對被告提起過失致死告訴，經
      臺灣臺南地方檢察署（下稱臺南地檢署）檢察官囑託臺南
      市車輛行車事故鑑定委員會鑑定結果，認郭淵爽未依號誌
      指示行駛，闖越紅燈，為肇事原因，被告無肇事因素；檢
      察官勘驗監視器光碟檔案後，亦認依信賴原則，被告無法
      預見郭淵爽會違規闖紅燈進入系爭交岔路口，難為適當之
      閃避行為，難認被告有注意義務之違反，而以110年度偵
      字第9557號不起訴處分書予以不起訴處分。被告無肇事因
      素，被告自無須負侵權行為損害賠償責任。又被告駕駛之
      系爭貨車並無煞車系統不合格之情事，此有車輛檢驗紀錄
      表可證。
　(二)縱認被告有過失，惟本件交通事故係因郭淵爽未遵守交通
      號誌闖紅燈所致，郭淵爽顯為肇事主因，被告過失極其輕
      微，原告為郭淵爽之繼承人，自應承受其過失責任。又原
      告已領取汽機車強制責任保險理賠200萬元，早已逾其等
      損害額度。
　(三)並聲明：1.原告之訴駁回。2.願供擔保，請准宣告免予假
      執行。　　
三、得心證之理由：
　(一)查被告於110年2月15日上午13時59分駕駛系爭貨車，沿臺
      南市東區崇善路由東往西方向行駛，行經系爭路口時，適
      訴外人郭淵爽騎乘車牌號碼000-000號機車，沿崇善二街
      由北往南駛至系爭路口，兩車發生碰撞，郭淵爽人車倒地
      ，並因而受有顱骨骨折合併大片腦出血、頸椎血腫、左股
      骨折等傷害，經送國立成功大學醫學院附設醫院急救仍不
      治死亡等情，有診斷證明書、相驗屍體證明書、臺南市政
      府第一分局處理本件交通事故之調查資料附於臺南地檢署
      110年度偵字第9557號偵查事件（為原告郭冠利對被告提
      起過失致死告訴之刑事偵查案件，下稱偵案）及本院卷中
      可參，且為兩造所不爭執，堪信為真實。
  (二)按侵權行為之成立，須行為人因故意過失不法侵害他人權
      利，亦即行為人須具備歸責性、違法性，並不法行為與損
      害間有因果關係，始能成立，且主張侵權行為損害賠償請
      求權之人，對於侵權行為之成立要件應負舉證責任。次按
      汽車駕駛人因可信賴其他參與交通之對方必能遵守交通規
      則，且衡諸日常生活經驗及一般合理駕駛人之注意能力，
      已為必要之注意，並已採取適當之措施，或縱未採取適當
      措施，仍無法避免交通事故發生，該汽車駕駛人對於信賴
      對方也能遵守交通規則而竟違規之行為，自無預防義務，
      該汽車駕駛人即無能注意而不注意之過失，而不得令負過
      失責任（最高法院90年度台上字第2400號刑事判決意旨參
      照）。又交通安全規則訂立之本旨，繫於交通路權優先之
      概念；意即在無認識過失中，關於他人違規行為所導致之
      危險，僅就可注意，且有充足時間可採取適當措施以避免
      結果發生時，方負其責任。對於他人突發不可知之違規行
      為並無防止之義務。若事出突然，行為人依當時情形，不
      能注意時，縱有結果發生，仍不得令負過失責任。
  (三)依本件事故之道路交通事故現場圖、現場照片所示（見本
      院調字卷第67、103至108頁），事發之系爭路口為一設有
      行車管制號誌（紅綠燈）之T字型路口；而經本院勘驗事
      發時即設於系爭路口之監視錄影器所錄得之影像檔案（即
      偵案相驗卷所附光碟內檔名「DIFZ8067」之影片檔，此影
      片檔之框架速度為每秒29.97畫面），結果為：
　　1.被告行向之之燈光號誌於此影片第452影格時自紅燈轉為
      綠燈，而當時被告所駕系爭貨車尚未通過該路口。
　　2.第548影格時，郭淵爽所騎乘之機車出現在影片畫面中，於第557影格起，該機車進入該路口。
　　3.第591影格時，郭淵爽所騎乘之機車已駛至系爭貨車前方
      ，於第632影格時，可見該機車已經被撞擊而傾倒。
　　　此有本院所製之勘驗筆錄及影片截圖附卷可參（見本院卷
      第49至61頁）。
  (四)自上開勘驗結果，可知被告駕駛系爭貨車進入系爭路口前
      ，其行向即崇善路方向之燈光號誌轉換為綠燈，此時郭淵
      爽行向即崇善二街方向之燈光號誌應為紅燈，是被告辯稱
      郭淵爽於事發時係闖越紅燈通過系爭路口乙節，即屬可採
      。而影片第548影格時，雖可見郭淵爽所騎乘之機車出現
      在影片畫面中，然尚未進入系爭路口，於第557影格起，
      郭淵爽所駕機車方進入該路口，此時應為原告可發現
　　　郭淵爽闖越紅燈行為之最早時點；而汽車駕駛人依道路交
      通安全規則第94條規定，固應注意車前狀況，然此一注意
      義務之範圍，應依其規範目的予以合理限縮，蓋各種道路
      交通安全法規所形成之交通規則，乃繫於交通路權優先之
      概念，凡是使用道路之用路人，均有遵守交通規則以保障
      交通安全及秩序之義務存在，此義務目的本在於建立用路
      人間之秩序，若有其他用路人違反交通規則而破壞用路之
      秩序，因此造成之危險，即不應苛責於遵守交通規則之用
      路人，若要求已遵守交通規則之用路人尚須考量他人違反
      交通規則之各種行為，窮盡一切之注意，始得不負過失責
      任，勢必將使交通規則淪為具文，並使用路人負有程度顯
      不合理之注意義務，自非允當。是以，如已遵守交通規則
      之用路人，並無不能信賴參與交通行為之他人能遵守交通
      規則之情事，應認其對其他用路人可能違反交通規則之行
      為，尚不負注意義務。自郭淵爽騎乘機車進入系爭路口時
      起（第557影格）至其駛至系爭貨車前方時（第591影格）
      止，共間隔35影格，以影像框架速度每秒29.97個影格畫
      面計算，經過時間僅約1.17秒，亦即被告發現危險後，需
      於1.17秒內採取防免措施並將系爭貨車完全煞停，始能避
      免本件交通事故之發生，然考量駕駛人自發現危險至實際
      能採取防免措施間之一般平均反應時間為4分之3秒，再加
      計採取避煞措施起至系爭汽車能完全煞停之煞車距離，顯
      然被告已無為適當避煞行為以防免本件車禍發生之可能性
      。被告既無應注意、能注意而不注意之情事，自應認其就
      本件車禍之發生並無過失，且就防止損害之發生，已盡相
      當之注意。是原告主張被告亦有未注意車前狀況、未採取
      必要安全措施之過失，洵無足採。又系爭貨車於本件交通
      事故事發前之110年1月16日經車輛檢驗合格（包括煞車效
      能），有被告提出之車輛檢驗紀錄表附卷可按（見本院卷
      第41頁），則原告空言主張系爭貨車煞車系統故障云云，
      亦難採憑。另本件交通事故經送臺南市車輛行車事故鑑定
      委員會鑑定，鑑定結果認：「郭淵爽駕駛普通輕型機車，
      未依號誌指示行駛，闖越紅燈，為肇事原因。鐘鳴源無肇
      事因素」，有臺南市車輛行車事故鑑定委員會110年4月16
      日南市交鑑字第1100488728號函暨其所附之南鑑0000000
      案鑑定意見書附於偵案及本案卷中可參（見偵案相驗卷第
      75至76頁反面、本院卷第39、40頁），益徵被告就本件車
      禍事故之發生，並無注意義務之違反。原告復未能舉證證
      明被告就本件事故有何過失之處，依上述信賴原則，自不
      應令被告負過失之責，原告依侵權行為之法律關係，請求
      被告賠償，即屬無據。則原告所列各項損害之項目及金額
      是否有據，即無再行審究之必要。
四、綜上所述，原告依侵權行為之法律關係，請求被告給付原告
    林春梅490,500元、給付原告郭冠利、郭美惠各33萬元，及
    均自起訴狀繕本送達翌日起至清償日止，按週年利率百分之
    5計算之利息，為無理由，應予駁回。原告之訴既經駁回，
    其假執行之聲請亦失所附麗，應併予駁回。
五、本件事證已經明確，兩造其餘主張、攻擊防禦方法及所提證
    據，經本院審酌後，認均不影響本件判決之結果，爰不逐一
    論述。
六、據上論結，本件原告之訴為無理由，依民事訴訟法第78條、
    第87條第1項，判決如主文。
中　　華　　民　　國　 110　　年　　12　　月　　30　　日
                  臺南簡易庭  法　官　張玉萱
以上正本係照原本作成。
如不服本判決，應於送達後20日內，向本院提出上訴狀並表明上
訴理由，如於本判決宣示後送達前提起上訴者，應於判決送達後
20日內補提上訴理由書（須附繕本），如委任律師提起上訴者，
應一併繳納上訴審裁判費。
中　　華　　民　　國　　110 　年　　12　　月　　30　　日
                              書記官  鄭伊汝